【裁判字號】    92,訴,730
【裁判日期】    920714
【裁判案由】    違反醫師法
【裁判全文】
臺灣板橋地方法院刑事判決                          九十二年度訴字第七三號
    公  訴  人  臺灣板橋地方法院檢察署檢察官
    被      告  乙○○
右列被告因違反醫師法案件，經檢察官提起公訴（九十二年度偵字第九三號），本院
判決如左：
    主    文
乙○○未取得合法醫師資格，擅自執行醫療業務，處有期徒刑壹年貳月。緩刑參年。
診療台壹張、牙科器械陸支、針筒壹支均沒收。
    事    實
一、乙○○明知未取得合法醫師資格，依法不得執行醫療行為，竟自民國（下同）九
    十一年九月間起，在台北縣土城市○○路○段一八六號一樓開設「健暉牙科」，
    為不特定之人士從事印模取模齒模製作（俗稱作假牙）之行為，每顆收費新台幣
    二千五百元至三千元，而擅自執行牙醫醫療業務。嗣於九十一年十二月四日十八
    時許，其在上址為徐素英從事印取齒模之醫療行為時，適為台北縣政府衛生局人
    員查獲。
二、案經台北縣政府函送台灣板橋地方法院檢察署檢察官偵查起訴。
    事    實
一、訊據被告乙○○固坦承並未有牙醫師及鑲牙生之資格而在上址從事製作假牙之行
    為，但辯稱：伊有加入齒模承造職業工會，伊以為該項業務一般齒模製造業者即
    可為之云云。查：經本院函詢行政院衛生署，據函覆稱：「．．．三、依本署六
    十四年九月九日訂定發布齒模製造技術員管理辦法第四、五條規定，民國六十一
    年十月一日前取得台灣省鑲牙齒模承造業職業工會或台北市鑲牙齒模承造業職業
    工會會員證經查證屬實者，得依本辦法之規定向行政院衛生署申請登記，並請領
    齒模製造技術員登記證．．．．同辦法第三條規定：本辦法所稱齒模技術員，係
    指從事齒模製造並依牙醫師或鑲牙生指示得從事助理鑲牙之人員。四、製作齒模
    （或俗稱作假牙），應由牙醫師或鑲牙生自病人口腔中取得模型後，交由齒模製
    造業者鑄造假牙，其成品再交由牙醫師或鑲牙生於病人口腔中進行試戴及裝置。
    ．．．」等語，有該署九十二年五月二十九日衛署醫字第０九二００二三九二八
    號函文一份在卷可稽，是被告縱有齒模製造技術員之資格，仍應在牙醫師或鑲牙
    生之指示下，方得從事製作假牙之業務，其未有牙醫師或鑲牙生之指示，即擅自
    為他人製作假牙，顯係擅自執行醫療業務之行為。又本件復據證人徐素英及台北
    縣政府稽查人員甲○○在偵查中證述綦詳，並有現場照片三張、台北縣醫政業務
    調查工作日記表一份在卷足憑，是本件事證明確，被告犯行洵堪認定。
二、核被告所為，係違反醫師法第二十八條第一項前段之罪。其先後擅自執行醫療業
    務之犯行，係基於一違法執行醫療業務之犯意為之，為集合犯，僅成立一罪。茲
    審酌被告犯罪之動機、目的、手段、品行、智識程度、犯罪所生危害、犯罪後坦
    承犯行之態度等一切情狀，量處如主文所示之刑。末查，被告未曾受有期徒刑以
    上刑之宣告，此有臺灣高等法院被告全國前案紀錄表在卷可考，念其因結婚生子
    後家計負擔加重（此有戶口名簿影本、在職證明書附卷可佐），為增加收入始一
    時失慮，罹犯本罪及其經此偵審及科刑教訓後，當益知戒慎，堪信無再犯之虞，
    本院認被告所宣告之刑以暫不執行為適當，爰併宣告緩刑三年，以啟自新。
三、末查扣之診療台一張、牙科器械六支、針筒一支（被告保管中），則屬被告所有
    ，為擅自執行醫療業務犯罪所用之物，業據被告供明在卷，爰併依醫師法第二十
    八條第一項規定予以宣告沒收。
據上論斷，應依刑事訴訟法第二百九十九條第一項前段，醫師法第二十八條第一項，
刑法第十一條前段、第七十四條第一款，判決如主文。
本案經檢察官蔡顯鑫到庭執行職務。
中      華      民      國      九十二      年     七     月    十四    日
                                  臺灣板橋地方法院刑事第二庭
                                          法  官  古  秋  菊
右正本證明與原本無異。
如不服本判決，應於判決送達後十日內，向本院提出上訴狀。
                                          書記官  曹  秋  冬
中      華      民      國      九十二      年     七     月    十四    日
附錄法條：
醫師法第廿八條（非醫師擅自執行醫療業務者之處罰）未取得合法醫師資格，擅自執
行醫療業務者，處一年以上三年以下有期徒刑，得併科新台幣三萬元以上十五萬元以
下罰金，其所使用之藥械沒收之。但合於左列情形之一者，不在此限
    一  在中央衛生主管機關認可之醫院，於醫師指導下實習之國內醫學院﹑校學生
        或畢業生。
    二  在醫療機構於醫師指示下之護士﹑助產士或其他醫療人員。
    三  合於第十一條第一項但書規定者。
    四  臨時施行急救者。
犯前項之罪因而致人傷害或死亡者，應依刑法加重其刑至二分之一，並負損害賠償之
責。


司法院資訊處製作；財團法人民間司法改革基金會備份。
